Inventaris van het archief van de Commissie Vereenvoudiging Gemeente-administratie, 1935-1940
Nationaal Archief, Den Haag
Commissie Vereenvoudiging Gemeenteadministratie
Cie. Vereenvoudiging Gemeenteadministratie
1935-1940
B24099
0.40 meter; 17 inventarisnummers.
Normale geschreven, getypte en gedrukte documenten, geen bijzondere handschriften.
Nationaal Archief, Den Haag
Commissie Vereenvoudiging Gemeente-Administratie
Het archief bevat onder andere stukken betreffende instelling, installatie, samenstelling en regeling der werkzaamheden van de Commissie en van haar Subcommissies, notulen van de vergaderingen, stukken betreffende wijziging van de wetgeving ter vereenvoudiging en verbetering van de gemeentelijke administratie, en stukken betreffende de werkzaamheden van de subcommissies.
Archiefvorming
Geschiedenis van de archiefvormer
De commissie vereenvoudiging gemeente-administratie ( Commissie Kooiman) werd ingesteld door de Minister van Binnenlandse Zaken op 9 december 1935, afdeling BB nr. 29444. Zij hield op die dag haar eerste vergadering. Haar opdracht luidde: "een onderzoek in te stellen en rapport uit te brengen over de mogelijkheden tot vereenvoudiging van de gemeentelijke administratie in de ruimste zin des woords. Indien naar het oordeel van de Commissie wijziging van wetten of algemene maatregelen van bestuur nodig is, wordt er prijs op gesteld dat deze wijzigingen eveneens worden ontworpen."
In haar eerste vergadering stelde de Commissie 5 subcommissies in, namelijk Subcommissie voor de Burgerlijke Stand, voor de Gemeentewet, voor Armwezen- en Werkloosheidszorg, voor de militaire administratie en voor de onderwijsadministratie. Aan iedere subcommissie werden de secretaris en de adjunct-secretaris van de plenaire Commissie toegevoegd, zodat alle werkzaamheden en het optreden naar buiten zoveel mogelijk over het centrale punt zouden lopen.
De commissie ging in wezen negatief te werk: zij moest zich beperken tot het wegnemen van de administratieve complexiteiten en daarbij politieke en godsdienstige gevoeligheden vermijden.
Samenstelling Commissie vereenvoudiging gemeente-administratie.
Voorzitter
D. Kooiman, lid van de Tweede Kamer der Staten-Generaal, Purmerend.
Leden
N. Arkema, adjunct-directeur Vereniging van Nederlandse gemeenten, 's-Gravenhage,
K. de Boer, gemeente-secretaris Hardinxveld,
F.A. Helmstrijd, gemeente-secretaris Alphen a.d. Rijn.
K. Nieland, referendaris Provinciale Griffie Groningen,
J.A.J. Robbers
Na diens overlijden is 1940 opgevolgd door mr. A. van Dijk, administrateur Provinciale Griffie Zuid-Holland en J.J.L.M. Verwiel, Burgemeester Oisterwijk.
, referendaris Provinciale Griffie Den Bosch,
Jhr. Th. K.H.J. van Sasse van IJsselt, adjunct-commies Departement van Justitie,
Dr. H.G. Scholten, gemeente-secretaris Zaandam,
Mr. D.G.W. Spitzen, administrateur, chef afdeling Binnenlands Bestuur, Departement van Binnenlandse Zaken.
J.J. Talsma, burgemeester Renkum,
Mr. Dr. J. Versteeg, chef Burgerlijke Stand Amsterdam,
Vogel, referendaris Departement van Binnenlandse Zaken.
secretaris
A.J. Rosman
Na diens benoeming in 1938 tot chef van de afd. Armwezen Mr. J.M. Kan, hoofdcommies bij afd. Binnenlands Bestuur, Departement Van Binnenlandse Zaken.
, commies Departement van Binnenlandse Zaken.
adjunct-secretaris
R. Kooiman, Purmerend.
Samenstelling van de Subcommissies van de Commissie vereenvoudiging gemeente-administratie.
Subcommissie Burgerlijke stand
K. de Boer,
Mr. Dr. J. Versteeg (tevens voorzitter),
Jhr.mr. van Sasse van IJsselt.
Subcommissie Gemeentewet
N. Arkema,
Mr. F.A. Helmstrijd,
D. Kooiman (tevens voorzitter)
J.A.J. Robbers,
Mr. D.G.W. Spitzen.
J.J. Talsma.
Subcommissie Armwezen en Werkloosheidszorg
K. de Boer,
Dr. H.G. Scholten (tevens voorzitter),
A. Vogel
Subcommissie Militaire administratie
K. Nieland,
J.J. Talsma (tevens voorzitter),
Mr. Dr. J. Versteeg.
Subcommissie Onderwijs Administratie
N. Arkema,
Dr. H.G. Scholten,
A. Vogel (tevens voorzitter)
Geschiedenis van het archiefbeheer
De verwerving van het archief
Overbrenging van een overheidsarchief
2.04
Aanwijzingen voor de gebruiker
Openbaarheidsbeperkingen
Volledig openbaar.
Materiële beperkingen
Aanvraaginstructie
Openbare archiefstukken kunnen online worden aangevraagd en gereserveerd. U kunt dit ook via de terminals in de studiezaal van het Nationaal Archief doen. Om te kunnen reserveren dient u de volgende stappen te volgen:
U maakt een profiel aan op www.gahetna.nl, en logt vervolgens in
Via de archiefinventaris (alleen de beschrijvingen met rode nummers) selecteert u het gewenste archiefstuk door op de knop 'Reserveren' te klikken
In het volgende scherm geeft u aan op welke dag u het archiefstuk wilt inzien
Indien u zich bevindt in de studiezaal en een tafelnummer heeft ontvangen kunt u dit nummer vermelden. Als u geen tafelnummer heeft kunt u tafelnummer 777 laten staan
Vervolgens bevestigt u uw reservering door deze te versturen.
Verwant materiaal
Beschikbaarheid van kopieën
Afgescheiden archiefmateriaal
De inventarisnummers 9, 10 en 16 zijn overgebracht naar het Archief v.d. Afdeling Binnenlands Bestuur van het Ministerie van Binnenlandse Zaken.
Beschrijving van de series en archiefbestanddelen
- Algemeen
  - Stukken betreffende instelling, installatie, samenstelling en regeling der werkzaamheden van de Commissie en van haar Subcommissies, 1935 - 1940; 1; 1 omslag
- Plenaire commissie
  - Notulen van de vergaderingen, 1935 - 1940; 2; 1 pak
  - Stukken betreffende de werkzaamheden ten aanzien van:, 3-4
    - vereenvoudiging verificatie en uittreksels bevolkingsregisters, bewijzen van goed gedrag voor arme krankzinnigen, luchtbescherming, comptabiliteitsvoorschriften en verzekeringen van gelden, 1935 - 1938, 3
    - vereenvoudiging van de Drankwet, de Vleeskeuringswet en de Hinderwet. 1935 - 1940, 4; 2 pakken
  - Stukken betreffende wijziging van de wetgeving ter vereenvoudiging en verbetering van de gemeentelijke administratie, 1936 - 1940; 5-11; 4 pakken en 3 omslagen
    - Voorontwerp wijziging gemeentewet, 5
    - Voorontwerp wijziging provinciale wet, 6; 1 omslag
    - Voorontwerp wijziging kieswet, 7; 1 omslag
    - Ontwerp van wetswijziging gemeentewet, provinciale wet, kieswet en intrekking gemeentelijke borgtochtenwet., 8
    - Voorontwerp van wetswijziging ter vereenvoudiging van de gemeenteadministratie, 11
  - Stukken betreffende de werkzaamheden ten aanzien van de voorbereiding van de regeling en inrichting van het gemeentelijk gedeelte van het bestuursapparaat van het openbaar lichaam "De Wieringermeer", 1937 - 1939; 12; 1 pak
  - ingekomen stukken betreffende de door de Vereniging van Directeuren van Maatschappelijk Hulpbetoon in overleg met het Centraal Bureau voor de Statistiek ontworpen modelbegroting voor burgerlijke instellingen van weldadigheid., 1938 - 1940; 13; 1 pak
  - SUBCOMMISSIES
    - Notulen en stukken van de vergaderingen van de Subcommissie Burgerlijke Stand., 1935 - 1937; 14; 1 pak
    - Subcommissie Gemeentewet ten aanzien van vereenvoudiging van de maatregelen ten behoeve van verkiezingsaangelegenheden, samenwerking gemeentebesturen en varende en rijdende bevolking, 1935 - 1940; 15
    - Notulen van de vergaderingen van de Subcommissie Gemeentewet., 1936 - 1938; 17; 1 omslag
    - Stukken betreffende de werkzaamheden van de Subcommissie Armwezen en Werkloosheidszorg., 1936; 18; 1 omslag
    - Stukken betreffende de werkzaamheden van de Subcommissie Militaire Administratie, 1936 - 1938; 19; 1 omslag
    - Notulen en stukken van de vergaderingen van de Subcommissie Onderwijsadministratie, 1936-1938; 20; 1 pak